【裁判字號】    95,易,89
【裁判日期】    950912
【裁判案由】    竊盜
【裁判全文】
臺灣花蓮地方法院刑事判決                95年度易字第89號
公  訴  人  臺灣花蓮地方法院檢察署檢察官
被      告  己○○
                    （現於臺灣花蓮看守所羈押中）
選任辯護人  王政琬律師
上列被告因竊盜案件，經檢察官提起公訴（94年度偵字第2003號
，95年度偵字第264、1932號），本院判決如下：
    主  文
己○○共同攜帶兇器竊盜，處有期徒刑柒月。扣案之油壓剪、手
電筒、手套各壹支，均沒收。
    事  實
一、己○○與莊博宇（已於民國95年2月24日死亡)，共同基於意
    圖為自己不法所有之犯意聯絡，於94年6月3日凌晨3時許（
    起訴書誤載為 5時許），由莊博宇騎乘車號RAQ－010機車攜
    帶手電筒 1個及客觀上足供兇器使用之鐵剪刀、油壓剪、斜
    口鉗、美工刀各1支，己○○騎駛HES－032號機車持手套1支
    及客觀上足供兇器使用之鐵鎚1支，至花蓮縣台九線213.1公
    里處木瓜溪橋下，己○○先戴手套先將該處外露之電纜線拔
    出，再共同拖至河床旁隱密處，以手電筒為照明，由莊博宇
    以油壓剪 1支將電纜線分段，共同竊取臺灣電力股份公司所
    有、供路燈照明使之電纜線長共約227公尺（規格為600V 2/
    0 ，約161公斤，價值約新臺幣14528元），並剪成39段，放
    置於其2人騎乘之機車旁，其2人甫得手欲駕車離去前，於同
    日 5時30分許，為警當場查獲，並查扣作案用之油壓剪、手
    電筒、手套各 1支，嗣為警於機車置物箱內查扣鐵剪刀、斜
    口鉗、美工刀、鐵鎚等物。
二、案經花蓮縣警察局吉安分局報請臺灣花蓮地方法院檢察署檢
    察官偵查起訴。
    理  由
一、訊據被告己○○對於上開犯行，業已坦白承認，然辯護人為
    被告辯稱：雖被告承認有至上開處所以兇器竊取電纜線，然
    被告及莊博宇係當場遭警員查獲，尚未將電纜線納入自己實
    力支配之下，故其所為應屬未遂等語。
二、證據能力部分：
    按被告以外之人於審判外之陳述，雖不符刑事訴訟法第 159
    條之1至159條之4 之規定，而經當事人於審判程序同意作為
    證據，法院審酌該言詞陳述或書面陳述作成時之情況，認為
    適當者，亦得為證據；當事人、代理人或辯護人於法院調查
    證據時，知有第159條第1項不得為證據之情形，而未於言詞
    辯論終結前聲明異議者，視為有前項之同意，同法第 159條
    之 5定有明文。立法意旨在於傳聞證據未經當事人之反對詰
    問予以核實，原則上先予排除，惟若當事人已放棄反對詰問
    權，於審判程序中表明同意該等傳聞證據可作為證據；或於
    言詞辯論終結前未聲明異議，基於尊重當事人對傳聞證據之
    處分權，及證據資料越豐富，越有助於真實發見之理念，且
    強化言詞辯論主義，使訴訟程序得以順暢進行，上開傳聞證
    據亦均有證據能力。被告對於證人莊博宇、庚○○於警詢中
    所言及警員偵查報告之證據能力均不爭執，且未聲明異議，
    依上開說明，渠等警詢中之證言業經擬制同意，本院審酌渠
    等警訊筆錄作成時之情形，亦認適當，自得採為證據，合先
    敘明。
三、認定被告有罪之理由：
（一）按刑法上竊盜罪既遂未遂區分之標準，係採權力支配說，
      即行為人將竊盜之客體，移入一己實力支配之下者為既遂
      ，若著手於竊盜，而尚未脫離他人之持有，或未移入一己
      實力支配之下者，則為未遂，最高法院84年度台上字第22
      56號判決意指可資參照。
（二）證人莊博宇於警詢、偵查中業已證稱：該電纜線由伊以油
      壓剪剪斷拉到機車旁等語，此核與被告於本院中所供陳情
      節均相符。另依查獲報告書所載：被告及莊博宇為警查獲
      時，該電纜線已剪斷為39小段，此有查獲報告書 1份附卷
      可參。經查，被告於本院中自陳其等著手行竊之時間約凌
      晨3時許，至同日凌晨5時許始為警查獲，且該電纜線既然
      業已由橋下管線內拉出，並已裁剪成得隨即搬離現場之長
      度，復將該電纜線放置其等騎駛之機車旁，堪認所竊取之
      電纜線業已置於其等之實力支配範圍之下，是以辯護人辯
      稱本件竊盜犯行仍屬未遂階段等語，似有誤會。
（三）此外，證人庚○○於警詢中對於遭竊電纜線之規格、長度
      、重量、價值證述甚明，另有贓物認領保管單 1紙、現場
      照片30張及扣案供作案用之油壓剪、手電筒、手套各 1支
      ，及攜至現場而未予使用之鐵剪刀、斜口鉗、美工刀、鐵
      鎚各1支等物為證。
（四）被告之犯行有上開證據佐證，應予依法論科。
四、按被告所持以行竊之油壓剪刀鋒銳利，足以剪斷電纜線，係
    屬客觀上足以造成他人生命、身體危害之兇器，核被告所為
    ，係犯刑法第321條第1項第 3款之攜帶兇器竊盜罪。被告與
    莊博宇間有犯意聯絡與行為分擔，係屬共同正犯。按被告行
    為後，刑法業於95年7月1日修正施行（下稱新刑法），自應
    依新刑法第2條第1項之規定，定其準據法，合先敘明。次按
    行為後法律有變更者，適用行為時之法律。但行為後之法律
    有利於行為人者，適用最有利於行為人之法律，新刑法第 2
    條第 1項本文及但書定有明文。經查修正前、後刑法第28條
    關於共同正犯之規定，僅將「實施」修正為「實行」，意在
    剔除修正該條規定所涵蓋之「陰謀共同正犯」及「預備共同
    正犯」，惟本案被告均已實際實施犯罪構成要件，均非陰謀
    或預備之共同正犯，是修正後之新刑法亦非較有利於被告，
    故被告應依修正前刑法第28條規定論以共同正犯。爰審酌被
    告僅有毒品曾觀察、勒戒之記錄，並無竊盜及其他經論罪科
    刑前科記錄，有上開刑案紀錄表 1份可參，本件竊取他人物
    品已破壞社會經濟秩序、對被害人造成之損失，及其犯罪後
    坦承犯行，態度尚佳等一切情狀，量處如主文所刑。至油壓
    剪、手電筒各1支為共犯莊博宇所有，手套1支為被告所有，
    且為供被告及共犯犯竊盜罪之工具，應依修正前刑法第38條
    第1項第2款規定宣告沒收。（按：修正後刑法第38條第 1項
    第 2款沒收規定相較於修正前之同條項款相關規定，僅係文
    字上之修正；而沒收係屬從刑之一種，從刑應附屬於主刑，
    除法律有特別規定外，依主刑所適用之法律，故本案沒收之
    規定應適用修正前刑法第38條第1項第2款，最高法院95年第
    8 次刑事庭會議可資參照）。至於另為警在機車置物箱內所
    查扣之剪刀、斜口鉗、美工刀、鐵鎚各 1支等物，並非供犯
    罪使用之物，尚無須宣告沒收，併此說明。
五、不另為無罪諭知部分（即95年度偵字第 264、1932號部分）
    ：
（一）公訴意旨另以：被告己○○夥同林家榮（業於94年11月27
      日死亡）共同基於為自己不法所有之意圖，於94年3月6日
      上午10時許，在花蓮縣新城鄉七星潭停車場。竊取戊○○
      （起訴書誤載為梁美惠）之身分證、健保卡、駕照、金融
      卡等財物，得手後，占為己有。嗣於94年 3月19日在花蓮
      縣花蓮市○○○街2號6樓之13 為警查獲，並扣得上開贓物
      ，因認被告另涉有刑法第320條第1項之竊盜罪嫌。
（二）按犯罪事實應按證據認定之，無證據不得認定犯罪事實；
      不能證明被告犯罪或其行為不罰者，應諭知無罪之判決。
      刑事訴訟法第154條第2項、第301條第1項定有明文。又認
      定犯罪所憑之證據，雖不以直接之證據為限，間接證據亦
      包含在內，然而無論直接證據或間接證據，其為訴訟上之
      證明，須於通常一般人均不致有所懷疑，而得確信其為真
      實之程度者，始得據為有罪之認定，倘其證明尚未達於此
      一程度，而有合理之懷疑存在時，事實審法院已就其心證
      上理由予以闡述，敘明其無從為有罪之確信，因而為無罪
      之判決，尚不得任意指為違法，此有最高法院82年臺上字
      第163號判決、76年臺上字第4986號、30年上字第816號等
      判例意旨可資參照。
（三）公訴人認為被告犯有上開罪嫌，無非係以被告於警詢、偵
      查中之陳述，及證人林家榮於警詢中陳稱因持有被害人戊○○之上開證件等物為警查獲，及被害人戊○○於警詢中
      陳稱其證件等物於前述時、地遭竊，並有證件代保管條 1
      張在卷可查。然查，被告堅決否認上開犯行，辯稱：伊並
      無竊取戊○○之證件及金融卡，上開物品係林家榮到伊住
      處問伊可否申請行動電話，因伊當時從事通訊行工作，伊
      見證件並非林家榮本人，所以拒絕辦理，後來警方恰來搜
      索，況當時查獲時那些證件是從林家榮背包拿出來的，之
      前在警詢時稱這些證件是伊於94年 1月12日在陳正宗家取
      得，係因林家榮當時在保護管束期間，要伊說那些證件是
      從陳正宗那邊拿來的，實際上並非伊向陳正宗拿來云云。
      經查，因證人林家榮業已死亡，而證人陳正宗因涉嫌竊盜
      經檢察官起訴，由本院以95年度易字第48號審理中，然因
      傳拘未到，經本院於95年 6月14日發佈通緝，故本件亦無
      法傳喚陳正宗到庭作證，是以僅能進一步調查本件為警查
      獲經過為何？是否在林家榮處查獲證件？有無被告竊取戊○○證件、金融卡之積極證據？
（四）經本院傳喚至現場查獲之花蓮縣警察局花蓮分局豐川派出
      所警員乙○○為證人，其雖未到庭，然依其所製作之偵查
      報告書上所載（被告、辯護人及檢察官對於上開偵查報告
      書之證據能力均不爭執，且於審理中均未聲明異議，且本
      院審酌該書面陳述作成時之情況，認為適當者，應有證據
      能力），其係因接獲報案，因被告住處有多人聚集，懷疑
      被告住處有人犯案而逕行搜索，嗣經警見被告正在吸食安
      非他命（因無繼續施用毒品傾向，業經檢察官為不起訴處
      分），桌上有安非他命 2包、吸食器等物，現場另有丁○○、林家榮、丙○○等人，警員復詢問在場人有無持有其
      他違禁物，經林家榮自行於其隨身背包內取出被害人戊○○之身份證、健保卡、駕照、金融卡等物，此有偵查報告
      1 份附卷可參。證人丁○○則於本院中證稱：我在被告房
      間內，看到證件是靠近林家榮的位置，但他們在談論何事
      ，並不清楚，我記得林家榮那天有背背包，但警察是否從
      背包內查獲，我沒有印象，他好像有跟警察講那些證件是
      他拿的，但我沒有特別注意聽等語。雖證人丁○○未能明
      確證稱見到警員由林家榮背包內查獲被害人之物品，然其
      業已證稱林家榮有背背包，並稱於警員查獲前，見被害人
      之上開物品較靠近林家榮，則堪認警員偵查報告記載自林
      家榮背包內起出被害人證件乙節，應屬可信。
（五）既然證人丁○○於本院中已具結證稱：警員逕行搜索前，
      見林家榮與被告交談，被害人之證件、金融卡等物品原係
      外放在被告房間處，靠近林家榮之位置等語，則警員到場
      搜索時，林家榮復將該物放置入自己所攜帶之背包內，並
      非藏放在被告房間他處，堪認該物原應屬林家榮持有之可
      能性較大。反觀證人林家榮於警詢中所稱：因為找己○○
      時，他正好在開抽屜，我見抽屜有上述證件，後來就向己○○借看一下，隨後警方人員就近入屋內，我就將證件放
      進我隨身背包內云云，則顯與常理不符，因假若被害人之
      證件原本即放在被告房間之抽屜內，林家榮借來觀看時，
      恰巧警員入屋搜索，則林家榮之直接作為應係將該物放回
      被告抽屜內，以免為警懷疑其涉有不法之嫌，然林家榮竟
      稱：借看後警員到場，隨即將其置入自己之背包內云云，
      顯與一般人之反應有悖，足認證人林家榮上開所言，應與
      事實不合，要無可採。
（六）又證人林家榮於為警查獲時，確實因停止強制工作付保護
      管束中，此有刑案資料查註紀錄表 1份可稽，是以證人林
      家榮為擔心遭撤銷保護管束而續為強制工作，將責任推予
      被告，而為上開不實證詞，亦非無動機可言。故被告於本
      院中辯稱當時林家榮擔心遭撤銷保護管束始要伊於警詢中
      陳稱約於94年 1月12日，向陳正宗取得上開物品等語，亦
      非全然無稽。況檢察官雖以被告於94年3月6日上午10時許
      ，與林家榮在花蓮縣新城鄉七星潭停車場共同竊取被害人
      戊○○之證件、金融卡等物，並於95年 3月23日製成上開
      起訴書，然卻又於同一日以「被告陳正宗於94年3月6日上
      午10時許，在花蓮縣新城鄉七星潭停車場竊取戊○○之上
      開物品，得手後，交己○○、林家榮使用，並於94年 3月
      19日在花蓮市○○○街2號6樓之13 ，在林家榮身上查獲，
      並扣得上開贓物」之犯罪事實，認為陳正宗涉有竊盜罪嫌
      （該併案意旨認為被告收受該物，亦未註明被告是否明知
      該物為贓物而收受），以完全相同之卷證函請本院就陳正
      宗涉嫌竊盜部分併案審理，故原起訴檢察官對本件究竟係
      何人竊取被害人戊○○之財物，竟然有前後兩種不同認定
      ，亦徵其係因未盡調查舉證之責，始有先後認定不一之瑕
      疵。
（七）綜上所述，公訴意旨指訴被告涉有竊取戊○○財物部分，
      因其所舉上開證據之中，均不足論以被告有竊盜犯行，而
      應認尚有合理性之懷疑存在，則揆諸前揭之說明，本件核
      屬不能證明被告犯罪，本應為其無罪之諭知，然檢察官認
      為與前述有罪之事實間有連續犯之裁判上一罪之關係，故
      不另為無罪之諭知。
據上論斷，應依刑事訴訟法第299條第 1項前段，刑法第321條第
1項第3款，修正前刑法第28條、第38條第1項第2款，判決如主文
。
本案經檢察官甲○○到庭執行職務
中    華    民    國    95    年    9     月    12    日
                        臺灣花蓮地方法院刑事第三庭
                            審判長法官  鄭  培  麗
                                  法官  楊  仲  農
                                  法官  鄭  光  婷
上列正本證明與原本無異。
如對本判決不服，應於送達後10日內，向本院提出上訴狀（應抄
附繕本）告訴人或被害人如對於本判決不服者，應具備理由請求
檢察官上訴，其上訴期間之計算係以檢察官收受判決正本之日期
為準。
                                書記官
中    華    民    國    95    年    9     月    13    日
附錄本判決論罪之法律條文：
中華民國刑法第321條：
犯竊盜罪而有下列情形之一者，處六月以上、五年以下有期徒刑
：
一、於夜間侵入住宅或有人居住之建築物、船艦或隱匿其內而犯
    之者。
二、毀越門扇、牆垣或其他安全設備而犯之者。
三、攜帶兇器而犯之者。
四、結夥三人以上而犯之者。
五、乘火災、水災或其他災害之際而犯之者。
六、在車站或埠頭而犯之者。
前項之未遂犯罰之。


司法院資訊處製作；財團法人民間司法改革基金會備份。
